臺灣士林地方法院刑事判決　　　　　　　　　　　　　九十一年度易字第四三六號
　　聲　請　人　臺灣士林地方法院檢察署檢察官
　　被　　　告　乙○○
　　輔　佐　人　己○○
　　指定辯護人　本院公設辯護人林龍輝
右列被告因竊盜案件，經檢察官聲請簡易判決處刑（九十一年度偵字第四八三三號）
，本院認不宜以簡易判決處刑，改依通常程序審理，並判決如左：
    主  文
乙○○踰越牆垣竊盜，累犯，處有期徒刑肆月，如易科罰金以參佰元折算壹日。並於
刑之執行完畢或赦免後，令入相當處所，施以監護貳年。
    事  實
一、乙○○出生時即因嚴重之發紺缺氧，智能不足，輕至中度，並有精神分裂病，青
    春型，為精神耗弱之人。其有多次竊盜前科，最近一次於民國八十九年間，因竊
    盜案件經本院判處有期徒刑三月確定，於八十九年十一月十三日執行完畢，竟仍
    不知悔改，復意圖為自己不法之所有，於九十一年五月七日十四時四十分許，踰
    越台北縣汐止市○○街三五號住宅外之牆垣，進入該宅（侵入住宅部分未據告訴
    ）竊取丁○○所有之銅板共計新台幣（下同）一千一百元、紙鈔五百元一張、一
    百元一張、台北銀行金融卡一張，得手後由大門緩步離去時，為鄰人發現報警查
    獲。
二、案經台北縣警察局汐止分局報請台灣士林地方法院檢察署檢察官聲請簡易判決處
    刑。
    理  由
甲、程序方面：
    被告乙○○係中度智障之人，有殘障手冊在卷可參，其因智能障礙無法為完全之
    陳述，於審判中復未經選任辯護人，本院乃依刑事訴訟法第三十一條第一項規定
    ，指定公設辯護人為其辯護；另由被告之母己○○陳明為被告之輔佐人，合先敘
    明。
乙、實體方面：
  一、訊之被告乙○○對於右揭犯罪事實已自白不諱，核與被害人丁○○於本院具結
      證稱失竊情節相符，並有台北縣警察局贓物認領保管單一紙在卷可稽。事證明
      確，被告犯行洵堪認定，應予依法論科。
  二、被告踰越牆垣竊盜，核其所為係犯刑法第三百二十一條第一項第二款之罪（原
      聲請簡易判決處刑書記載被告所犯法條為刑法第三百二十條第一項，業經公訴
      檢察官當庭更正起訴法條為刑法三百二十一條第一項第二款）。被告有多次竊
      盜前科，最近一次於八十九年間，因竊盜案件經本院判處有期徒刑三月確定，
      於八十九年十一月十三日執行完畢，此有台灣高等法院被告全國前案紀錄表在
      卷可參，其於五年內再犯本件有期徒刑以上之罪，應論以累犯，並加重其刑。
      又，刑法上之心神喪失與精神耗弱，應依行為時精神障礙程度之強弱而定，如
      行為時之精神，對於外界事務全然缺乏知覺理會及判斷作用，而無自由決定意
      思之能力者，為心神喪失，如此項能力並非完全喪失，僅較普通人之平均程度
      顯然減退者，則為精神耗弱，此有最高法院二十六年度渝上字第二三七號判例
      意旨可資參照。經本院囑託台北市立陽明醫院鑑定之結果，為被告進行精神被
      告出生時即因嚴重之發紺缺氧，而有發展遲緩之現象，其對於簡單語言之理解
      尚可，亦可簡單表達，其思考內容貧乏，並無明顯的妄想內容，其有幻聽症狀
      ，亦疑有幻視經驗，對於外界事務之理解及判斷有障礙，但已有物權觀念，知
      道不經他人同意取走他人的物品是不對的，其於九十一年五月涉及竊案過程雖
      無明顯之精神病症狀影響，然參酌其涉案之過程粗糙、事後亦不知掩飾逃跑，
      反而自大門緩步走出，且其平日之現實判斷力不佳，故據以推斷其當時之精神
      狀態並未達心神喪失之程度，然其對於外界事務之理解及判斷力較常人微弱，
      故其涉案當時當處於精神耗弱之程度，其臨床診斷為「智能不足，輕至中度」
      、「精神分裂病，青春型」，此有台北市立陽明醫院以九十一年八月六日北市
      陽醫精字第０九一六０五四三九００號函檢送之精神鑑定報告書在卷可參，是
      被告行為時已達精神耗弱之程度，故依刑法第十九條第二項規定減輕其刑，並
      依刑法第七十一條第一項規定，就前開各項加重減輕事由先加後減之。爰審酌
      被告因中度智障而缺乏自制力，惟其犯罪後坦承犯行，態度良好，並參酌其犯
      罪手段、所生損害等及其他一切情狀，量處如主文所示之刑。又，被告之行為
      對於社會治安隨時有不可預料之危險，爰並依法諭知令入相當處所，施以監護
      二年，期依保安處分執行法第四十六條、第四十七條規定，將被告送往精神病
      醫院或其他醫療團體，予以適當之治療及監視其行動，以資兼顧。另被告犯罪
      時之精神狀態為精神耗弱，並已諭知令入相當處所施以監護，當無再宣告強制
      工作之必要，併此說明。
  三、公訴意旨另以：被告於九十一年四月間，在台北縣汐止市○○街○段八十一巷
      三號一樓「超群幼稚園」，竊取不詳之人所有並置於園內，內有五千元之皮包
      一只，得手後花用，因認被告涉有刑法第三百二十條第一項竊盜罪嫌云云。惟
      按犯罪事實應依證據認定之，無證據不得推定其犯罪事實，又不能證明被告犯
      罪者，應諭知無罪之判決，刑法第一百五十四條、第三百零一條第一項有明文
      規定。經查：
    （一）被告於警訊、偵查、本院第一次訊問時，雖自白於九十一年四月間，在台
          北縣汐止市○○街○段八十一巷三號一樓「超群幼稚園」，竊取不詳之人
          所有並置於園內，內有五千元之皮包一只，得手後花用等語，並經警員帶
          同被告前往超群幼稚園指認其係由「電腦教室」之窗戶入內行竊。
    （二）惟按被告之自白，非出於強暴、脅迫、利誘、詐欺、違法羈押或其他不正
          之方法，且與事實相符者，得為證據。被告之自白，不得作為有罪判決之
          唯一證據，仍應調查其他必要之證據，以察其是否與事實相符，刑事訴訟
          法第一百五十六條第一項、第二項有明文規定。經查：
        １、超群幼稚園負責人甲○○於本院具結證稱：超群幼稚園於九十一年間雖
            有失竊，但經清點沒有發現財物損失，且經詢問幼稚園內無人掉了皮包
            ；幼稚園內有安裝保全系統，失竊當日新光保全公司人員有前往現場看
            到竊嫌等語（見本院九十一年七月二十二日訊問筆錄）。
        ２、經傳訊新光保全公司人員丙○○，其到庭具結證稱：超群幼稚園內警報
            觸動傳到新光保全之指揮中心，指揮中心通知其前往超群幼稚園，其趕
            往現場發現並無破壞痕跡，教室桌上有腳印痕跡，教室還有一雙涼鞋，
            從腳印的窗戶向外看發現有人躲在溜滑梯下，發現腳印的教室不是電腦
            教室而是一般教室，其叫躲在溜滑梯下的人不要動，該人立刻逃跑，沒
            看到正面，從背面看該人理平頭、身高不高，體型蠻壯的，其追趕五、
            六百公尺沒有追上等語（見本院九十一年八月十九日審理筆錄），經請
            證人丙○○當庭指認，其表示無法指認被告即為侵入超群幼稚園行竊之
            人。
        ３、再經傳訊當日到場處理之警員戊○○，其亦到庭具結證稱：依工作紀錄
            簿所記載，超群幼稚園失竊時間為九十一年三月二十八日凌晨二時至四
            時間，並非九十一年四月間；且其於當日凌晨即與幼稚園緊急聯絡人聯
            繫，告知如幼稚園人員清點財物後如有發現損失要來通報，但一直沒有
            接到消息，其乃親自前往超群幼稚園詢問園長，園長告知並無財物損失
            等語（見本院九十一年八月十九日審理筆錄），並提出工作紀錄簿影本
            一份為憑。
        綜上，足見超群幼稚園係於九十一年三月二十八日凌晨遭人由「一般教室」
        侵入行竊未遂，並無財物損失。被告自白於九十一年四月間由超群幼稚園之
        「電腦教室」入內行竊，並竊得內有五千元之皮包一只，核與事實不符，被
        告前開自白尚不得作為認定其行竊超群幼稚園內財物之證據。此外，復查無
        證據足認被告有進入超群幼稚園內，行竊內有五千元皮包一只之竊盜犯行，
        不能證明被告犯罪，依法原應為無罪之諭知，然因公訴人認此部分與前開判
        決有罪部分，具連續犯裁判上一罪關係，爰不另為無罪之諭知，附此敘明。
據上論斷，應依刑事訴訟法第四百五十二條、第二百九十九條第一項前段、刑法第三
百二十一條第一項第二款、第四十一條第一項前段、第四十七條、第十九條第二項、
第八十七條第二項、第三項判決如主文。
本案經檢察官陳家美到庭執行職務
中      華      民      國      九十一      年      九    月      二    日
                                      臺灣士林地方法院刑事第四庭
                                          法  官  洪  慕  芳
右正本證明與原本無異。
如不服本判決，應於判決送達後十日內，向本院提出上訴狀。
                                          書記官  田  汲  雷
中      華      民      國      九十一      年      九    月      三    日
附錄本案論罪科刑法條全文：
刑法第三百二十一條第一項第二款：
  犯竊盜罪而有左列情形之一者，處六月以上五年以下有期徒刑：
  二、毀越門扇、牆垣或其他安全設備而犯之者。
